【裁判字號】    98,簡上,469
【裁判日期】    980806
【裁判案由】    詐欺
【裁判全文】
臺灣高雄地方法院刑事判決             98年度簡上字第469號
上  訴  人  臺灣高雄地方法院檢察署檢察官
被      告  乙○○
上列上訴人因詐欺案件，不服本院高雄簡易庭中華民國98年3 月
20日97年度審簡字第6952號第一審刑事簡易判決（聲請簡易判決
處刑案號：97年度偵字第25061 、27990 號），提起上訴，本院
管轄之第二審合議庭，判決如下：
    主  文
上訴駁回。
    事  實
一、乙○○應知國內社會上層出不窮之詐騙集團或不法份子為掩
    飾其不法行徑，避免執法人員之追究及處罰，經常利用他人
    之存款帳戶掩人耳目，在客觀上可以預見一般取得他人帳戶
    使用之行徑，常與行財產犯罪有密切關連，竟以縱有人持其
    存款帳戶作為詐騙之犯罪工具，亦不違其本意之幫助犯意，
    於民國96年11月7 日至97年3 月18日間之某日，將其在兆豐
    國際商業銀行新興分行開立之000-00-00000-0號帳戶之存摺
    、提款卡、印章及提款密碼提供予姓名、年籍均不詳之成年
    人詐騙集團成員使用；嗣於97年3 月18日9 時許，該詐騙集
    團某成員即意圖為其等不法之所有，以電話聯絡甲○○並佯
    稱：甲○○妻之身分證遭某通緝犯使用對外詐騙，要其趕去
    報案。之後，其又接到佯裝為警察之人士要求其將帳戶內之
    款匯入其他帳戶內，致甲○○不疑有詐而陷於錯誤，遂依指
    示於97年3 月18日11時57分及同日14時31分許，前往郵局及
    板信商業銀行，以臨櫃匯款之方式，將新臺幣（下同）45
    萬元及30萬元匯至乙○○上開銀行帳戶內，嗣因甲○○發覺
    受騙而報警處理，始知上情。
二、案經甲○○訴由臺灣板橋地方法院檢察署呈請臺灣高等法院
    檢察署檢察長核移台灣高雄地方法院檢察署檢察官偵查後聲
    請簡易判決處刑。
    理  由
壹、證據能力部分：
    按被告以外之人於審判外之言詞或書面陳述，除法律有規定
    者外，不得作為證據；又被告以外之人於審判外之陳述，雖
    不符刑事訴訟法第159 條之1 至第159 條之4 之規定，而經
    當事人於審判程序同意作為證據，法院審酌該言詞陳述或書
    面陳述作成時之情況，認為適當者，亦得為證據；刑事訴訟
    法第159 條第1 項、第159 條之5 第1 項定有明文。經查，
    本判決所引用之各項證據資料，其屬於被告以外之人於審判
    外之陳述者，均據檢察官、被告於本院審理中同意作為證據
    ，本院審酌上開證據作成時之情況，亦無不當取供等情形，
    認為以之作為本案之證據亦屬適當，核之上開說明，應有證
    據能力。
貳、實體部分：
一、訊之被告乙○○矢口否認前開犯罪事實，辯稱：上開帳戶存
    摺、金融卡及印章放在機車置物箱內被撬開失竊，因帳戶內
    沒有錢，所以就沒有掛失。經查：（一）本件被害人甲○○
    確因前述詐騙方式而匯款75萬元至被告上開銀行帳戶內之事
    實，業經證人即被害人甲○○於警詢及偵查中證述明確，並
    有郵政跨行匯款申請書及板信商業銀行申請單影本各1紙及
    被告在兆豐國際商業銀行開立帳戶之存款印鑑卡、兆豐國際
    商業銀新臺幣摺類存款綜合約定書、客戶歷史檔交易明細查
    詢表各1 份在卷可稽，被告上開銀行帳戶確已遭不詳詐欺集
    團用以詐騙被害人所得之匯款帳戶甚明；（二）被告固辯稱
    其上開銀行帳戶之存摺、提款卡及印章均係置放於機車置物
    箱內遺失，然金融帳戶資料事關個人財產權益之保障，存摺
    、提款卡及印章等物之專屬性質均甚高，若落入不明人士手
    中，極易被利用為取贓之犯罪工具，一般人均有妥為保管以
    防止他人任意使用之認識，縱有特殊情況偶須交付他人使用
    ，亦必深入瞭解用途及合理性，始會安心提供，而被告為成
    年人，應有相當之智識程度及社會經驗，其竟輕忽未將提款
    卡、存摺及印章妥善放置，而將之置於機車置物箱內，已與
    一般常情相悖；再者以常情而論，一般稍有社會歷練、經驗
    之人，均知金融卡應與其存摺、印鑑章、密碼分別保存，以
    免徒增帳戶款項遭人持金融卡盜領款項，此自亦應為被告所
    知稔，且被告並無特殊之情事將存摺、印鑑章及金融卡帶出
    外之情事，依常情欲將上開3 物共同帶出去之機會，除特別
    欲到銀行辦理金融事項外，應別無其他機會，被告辯稱其一
    直放在機車置物箱內，顯與常情有違，不足採信；（三）復
    參以現今社會上，確存有不少為貪圖小利而出售個人帳戶供
    人使用之人，是犯罪集團成員僅須付出少許之金錢，即可取
    得可完全操控而無遭掛失風險之帳戶，衡情當無使用遭竊、
    遺失等未經申辦帳戶者同意使用之帳戶之可能，否則，自不
    法詐騙犯罪集團之角度審酌，渠等既知社會上一般正常之人
    如帳戶存摺、印章、提款卡遭竊或遺失，為防止拾得或竊得
    之人盜領存款或將帳戶作為不法使用，必於發現後立即報警
    或向金融機構辦理掛失止付，而於原帳戶所有人掛失止付後
    ，渠等即無法以拾得或竊得之存摺、提款卡提領該帳戶內之
    存款，渠等在此情形下，如仍以此帳戶作為其犯罪工具，則
    在渠等向被害人詐騙，並誘使被害人將款項轉入或匯入該帳
    戶後，卻又極有可能因帳戶所有人掛失止付而無法提領，則
    渠等大費周章從事於犯罪之行為，甘冒犯罪後遭追訴、處罰
    之風險，卻只能平白無故替原帳戶所有人匯入金錢，而無法
    得償其犯罪之目的，無異於為他人作嫁，此等損人不利己之
    舉，又豈是聰明狡詐之財產犯罪集團所可能犯之錯誤，易言
    之，從事此等財產犯罪之不法集團，若非確定該帳戶所有人
    不會去報警或掛失止付，以確定渠等能自由使用該帳戶轉帳
    、提款，渠等應不至於以該帳戶從事財產犯罪，益證被告所
    辯不足採信。從而，罪證明確，被告犯行堪以認定。
二、按刑法上之幫助犯，係對於犯罪與正犯有共同之認識，而以
    幫助之意思，對於正犯資以助力，而未參與實施犯罪之行為
    者而言。是以，如未參與實施犯罪構成要件之行為，且係出
    於幫助之意思提供助力，即屬幫助犯，而非共同正犯。查被
    告提供其行動電話供他人使用之行為，並不等同於向被害人
    施以欺罔之詐術行為，且亦無證據證明被告與詐騙集團成員
    間有共同實施詐欺取財犯罪之犯意聯絡及行為分擔，自應論
    以幫助犯。是核被告所為，係犯刑法第30條第1 項、第339
    條第1 項之幫助詐欺取財罪，又被告係幫助犯，衡諸其犯罪
    情節，爰依刑法第30條第2項規定，按正犯之刑減輕之。
三、原審以被告幫助犯詐欺取財罪罪證明確，而判處被告有期徒
    刑5 月，並諭知如易科罰金以新台幣1000元折算1 日，經核
    原審認事用法均無違誤，所處之刑及易科罰金折算標準亦屬
    適當，上訴人猶執上開情詞提起本件上訴，指摘原判決不當
    ，為無理由，應予駁回。
據上論斷，應依刑事訴訟法第455 條之1 第1 項、第3 項、第36
8 條、第364條，判決如主文。
中    華    民    國    98    年    8     月    6    日
                  刑事第七庭    審判長法  官  陳  箐
                                      法  官  莊珮君
                                      法  官  林俊寬
以上正本證明與原本無異。
不得上訴。
中    華    民    國    98    年    8     月    10    日
                                      書記官  林香如


司法院資訊處製作；財團法人民間司法改革基金會備份。
